【裁判字號】    97,交聲,1617
【裁判日期】    970731
【裁判案由】    違反道路交通管理處罰條例聲明異議
【裁判全文】
臺灣臺北地方法院交通事件裁定        97年度交聲字第1617號
    原處分機關  臺北市交通事件裁決所
    異  議  人
    即受處分人  甲○○
上列受處分人因違反道路交通管理處罰條例案件，對於臺北市交
通事件裁決所中華民國九十七年五月二十二日所為之處分（原處
分案號：北市裁三字第裁二二—Ａ00000000號）聲明異
議，本院裁定如下：
    主    文
原處分撤銷。
汽車駕駛人行車速度，超過規定之最高時速未滿二十公里，處罰
鍰新台幣壹仟貳佰元，並記違規點數壹點。
    理    由
一、按汽車駕駛人，行車速度，超過規定之最高時速，或低於規
    定之最低時速，除有行車速度超過規定之最高時速六十公里
    以上之外，處新臺幣（下同）一千二百元以上二千四百元以
    下罰鍰；又汽車駕駛人，有上開情形者，除依原條款處罰鍰
    外，並記違規點數一點，道路交通管理處罰條例第四十條第
    一項、第六十三條第一項第一款，分別定有明文。次按違反
    道路交通管理處罰條例第四十條事件，汽車駕駛人行車速度
    ，超過規定之最高時速未滿二十公里，期限內繳納罰鍰或到
    案聽候裁決者，處一千二百元罰鍰，亦為違反道路交通管理
    事件統一裁罰基準及處理細則第二條第二項之裁罰基準表所
    明定。再道路交通管理處罰條例所稱之「汽車」，包括機器
    腳踏車在內，復為該條例第三條第八款所明定。
二、本件異議人即受處分人甲○○騎乘其所有之車號ＣＩＲ－一
    九五號重型機車，於九十七年三月二十日十六時五十四分，
    在臺北市○○路二四六巷往北，經雷達測速照相機測得時速
    五十三公里，超過限速四十公里十三公里未滿二十公里，而
    經臺北市政府警察局萬華分局交通分隊員警逕行舉發超速違
    規，受處分人於應到案日期前申訴，經原處分機關臺北市交
    通事件裁決所審查結果，仍認受處分人有前開違規行為，而
    依道路交通管理處罰條例第四十條規定，裁處罰鍰一千二百
    元等情，有臺北市政府警察局舉發違反道路交通管理事件通
    知單（北市警交大字第Ａ00000000號）、臺北市交
    通事件裁決所違反道路交通管理事件裁決書（北市裁三字第
    裁二二—Ａ00000000號）附卷可稽。
三、受處分人異議意旨略以：採證照片僅以簽字筆列出時速，不
    符合科學辦案；且照片上本人之騎姿，並無超速現象，伊當
    時速度並未超過四十公里，本人皆有注意機車時速表云云。
四、經查：受處分人自承於前揭時間騎乘機車行經上開路段，惟
    矢口否認有何超速情事，並以前情置辯。
１、查關於本件舉發經過，業據證人即舉發員警乙○○於本院調
    查中證稱：本件是依採證相片逕行舉發，採證照片是用移動
    式雷達測速照相機拍的，相片右上角顯示「A000+053＝053
    」，代表車輛經過雷達感應點的速度是時速五十三公里，「
    1654」代表十六點五十四分，「080320」代表二○○八年三
    月二十日；相片左下角用簽字筆所寫的數字是伊寫的，分別
    是車號、日期、時間，「H」代表重型機車，「549」代表地
    點，「1」代表超速，「V53」代表速度，「186080」代表員
    警代碼，該手寫的數字只是方便伊作電腦建檔而已，本件判
    斷違規的依據是相片右上角的雷達測速照相機所測得之數據
    ，並非伊手寫的數字；雷達測速照相機的掃瞄區是相片左下
    角到右上角，相片上另外的兩台機車已經超過雷達掃瞄區與
    本件違規機車有一段距離，且如果有兩台車子同時經過掃瞄
    區時，雷達測速照相機是不會顯示出違規數據的，所以本件
    明顯不是相片上的另外兩台機車超速；本件違規地點是一下
    華江橋接桂林路的桂林路二四六巷往北處，而在華江橋下橋
    後往北一百公尺處就有限速及警告標誌，距離違規地點大約
    二百公尺，採證相片也顯示違規地點地面上有「40」的速限
    標示等語在卷（見本院九十七年七月二十三日調查筆錄），
    並有證人提出之雷達測速照相機檢定合格證書（有效期限至
    九十七年十一月三十日）一紙、違規地點及前方速限暨警告
    標示相片共六紙在卷可憑，事證明確。
２、受處分人異議意旨質疑採證照片僅以簽字筆列出時速，不符
    合科學辦案云云，然查本件員警舉發之依據係採證相片右上
    方所顯示之雷達偵測數據，並非員警為便利建檔而另在相片
    左下方手寫之數據，業據員警證人如前述證述明確，且有卷
    附採證相片一紙顯示右上方確有雷達偵測數據無訛，受處分
    人此節所辯，顯有誤會；又受處分人異議意旨質疑採證相片
    上之騎姿並無超速現象云云，然查駕駛人本身之騎姿如何，
    與是否超速並無必然關聯，受處分人此節所辯，疏屬無據。
五、綜上所述，受處分人確有駕駛車輛違反道路交通管理處罰條
    例第四十條第一項規定之超速情事，舉發機關依法舉發，並
    無違誤。惟按，本件受處分人於申訴時即自承為駕駛人，有
    其陳述書附卷可稽，而駕駛人有前述超速違規情事時，除應
    依道路交通管理處罰條例第四十條第一項規定處以罰鍰外，
    並應依同條例第六十三條第一項第一款規定記違規點數一點
    ，然原處分機關北市裁三字第裁二二—Ａ00000000
    號，僅裁處受處分人罰鍰一千二百元，漏未記違規點數一點
    ，是本件受處分人之異議雖無理由，惟原處分既有上開違誤
    之處，自應由本院將原處分撤銷，另裁定如主文，以茲適法
    。
據上論斷，應依道路交通案件處理辦法第二十條前段，裁定如主
文。
中    華    民    國  九十七  年    七    月  三十一  日
                            交通法庭法  官  孫曉青
上正本證明與原本無異。
如不服本裁定，應於裁定送達後五日內向本院提出抗告狀。
                                    書記官  郭錦賢
中    華    民    國  九十七  年    七    月  三十一  日


司法院資訊處製作；財團法人民間司法改革基金會備份。
